【裁判字號】    91,易,2882
【裁判日期】    920411
【裁判案由】    妨害名譽
【裁判全文】
臺灣板橋地方法院刑事判決                        九十一年度易字第二八八二號
    公  訴  人  臺灣板橋地方法院檢察署檢察官
    被      告  乙○○
    選任辯護人  龍其祥律師
右列被告因妨害名譽案件，經檢察官提起公訴（九十一年度偵字第一０四七一號），
本院判決如左：
    主  文
乙○○無罪。
    理  由
一、公訴意旨略以：被告乙○○意圖散佈於眾，於民國（下同）九十年四月十八日下
    午一時五十九分許，自位於臺北縣板橋市○○路二七號之７－１１便利商店（門
    市店號00000000000號）內之傳真機，將載有甲○○浮報加班時數，
    涉嫌貪瀆之不實文件，以傳真機傳送之方式，散布至甲○○所任職之臺灣歷史博
    物館籌備處（以下稱籌備處，傳真機號碼為00000000號），足以生毀損
    甲○○之名譽，因認被告所為係犯刑法第三百十條第二項之誹謗罪嫌等語。
二、按犯罪事實應依證據認定之，無證據不得推定其犯罪事實；又不能證明被告犯罪
    者，應諭知無罪之判決，刑事訴訟法第一百五十四條、第三百零一條第一項分別
    定有明文。又按告訴人之指訴，係以使被告受刑事訴追為目的，是其陳述是否與
    事實相符，仍應調查其他證據以資審認，復按認定犯罪事實所憑之證據，雖不以
    直接證據為限，間接證據亦包括在內；然而無論直接或間接證據，其為訴訟上之
    證明，須於通常一般之人均不致有所懷疑，而得確信其為真實之程度者，始得據
    為有罪之認定，最高法院分別著有五十二年度臺上字第一三００號及七十六年度
    臺上字第四九八六號判例甚明。本件公訴人認被告乙○○涉有誹謗犯行，無非係
    依告訴人甲○○之指訴，並以被告亦不否認自九十年四月十八日下午一時四十二
    分五十六秒起至二時０分十五秒止，在上開超商內攜帶乙疊紙張之錄影帶乙捲、
    翻拍照片十五幀、檢察事務官勘驗錄影帶與超商擺設之筆錄乙紙、告訴人測得該
    超商傳真機編號與所收到傳真資料上編號相同之收據乙紙及傳真資料影本乙紙資
    為論據。訊據被告乙○○於警訊、檢察官偵訊及本院審理時固供認曾於前揭時間
    前往該址之便利商店，惟均堅決否認有被訴之誹謗犯行，辯稱：不是伊去傳真，
    伊只是去影印資料，當時伊僅與被告共事二十幾天，他的陳情案發生時，伊已經
    離開半年了，之後也沒有與告訴人有任何接觸，並不知他的情形等語。
三、經查：
  (一)告訴人甲○○於警訊中及本院初次庭訊時均明確指訴，其在警訊時提出附於偵查
    卷第七頁之陳情函及第八頁所示之二紙傳真文件，文件上所載者與事實不符或其
    無此行為，其遂依傳真資料上之內碼而查得係上址之便利商店，嗣於同日會同警
    方觀看商店之錄影帶，發現被告有去店裡傳真，而資為被告涉有連續誹謗之證據
    等語（見偵查卷第三頁背面；本院九十一年十二月四日訊問筆錄）。嗣經本院核
    閱告訴人所指二紙傳真資料上顯示之時間，分別為九十年四月十八日下午一時五
    十九分及同日凌晨零時十三分，復依公訴意旨所載被告之犯罪時間，可知公訴人
    認被告涉有毀謗告訴人者，係僅指其傳真如偵查卷第七頁所示之陳情函而言，至
    於告訴人所提出第八頁所示之傳真資料，公訴人究係認並非被告傳真，抑或其內
    容與誹謗之構成要件不符，於起訴書內並未敘明。又告訴人對於該二紙傳真資料
    之取得方式，於本院調查時陳明係於九十年四月十八日中午，由同事高瑛英小姐
    自傳真機收到第八頁所示之資料後轉交，第七頁資料則係中午過後快一點時，在
    其辦公室桌上看到的，並不知是何人自何處取得後轉交等語（見九十一年十二月
    二十日訊問筆錄）。是以告訴人所述在辦公室桌上看見第七頁所示陳情函之時間
    果屬真實可信，其焉能於九十年四月十八日近下午一時許，即看到同日下午一時
    五十九分始傳真之陳情函？足徵告訴人之上開指訴顯與事實不符，難以遽信。
  (二)又依臺灣板橋地方法院檢察署檢察事務官勘驗上址便利商店之錄影帶結果，於九
    十年四月十八日下午一時四十二分五十六秒時，有一名著深色外套及短褲之男子
    手持紙張進入超商後，左轉走向鏡頭下方，男子於一時五十九分二十五秒背對鏡
    頭走向櫃檯結帳，於下午二時零分十五秒手持紙張離開超商，研判該男子自一時
    四十二分五十六秒起至一時五十九分二十五秒止，停留在鏡頭下方，經勘驗現場
    鏡頭下方為傳真機等情，有該署九十一年七月二十六日之勘驗筆錄乙紙及翻拍照
    片十五幀附卷可稽，被告亦不否認其即係錄影帶內所攝得之男子，堪認被告於勘
    驗筆錄上所載之時間內，確曾出現在該便利商店，且停留於傳真機之位置前無訛
    。本院復比較上開勘驗所得之時間與二紙傳真資料之接獲時間，其中與第八頁資
    料之時間完全不符，至於與第七頁陳情函之時間，則有二十五秒之吻合處，從而
    被告果有告訴人所指傳真偵查卷第七頁、第八頁資料之誹謗情事，衡情該二紙資
    料之傳真時間均應在上開時間內方屬合理，且依勘驗所得，被告既停留於傳真機
    前共近十七分鐘之久，辜不論告訴人所指述之接獲時間已有前揭之謬誤，被告為
    何未將資料傳真至其他處所（此詳後項所述），卻僅於最後二十五秒內始傳真該
    陳情函至告訴人服務之籌備處？已非無疑。
  (三)再據證人即告訴人嗣後服務單位之臺中縣石岡鄉公所民政課長丙○○及人事室主
    任丁○○於本院調查時均到庭具結，證人丙○○證稱：伊有看過第七頁這張資料
    ，第八頁資料沒有看過，是告訴人要來單位報到之前收到這張傳真，是傳到石岡
    鄉公所服務台傳真機，有人拿給伊，伊看到的是陳情函下方有收文者，如偵卷四
    十八頁所示，告訴人報到之後，伊有把資料給他，伊認為沒有具名，而且人也還
    沒來報到，所以想等這個人報到之後再來處理，這份資料在我們鄉公所有很多同
    事看到等語。證人丁○○則證陳：伊看到的資料與證人劉的一樣，伊也有跟證人
    劉談論過，認為有給檢調單位進一步處理就好了，甲○○來報到的第一天早上，
    伊有接獲一名男性檢舉人的電話、姓名、身分證字號，要求處理甲○○貪瀆的案
    件，伊根據他留下來的電話去查證，發現是臺史館籌備處的電話，名字及身分證
    字號是錯的，（可否確認係被告打此通檢舉電話？）伊無法確認等語（均見九十
    二年一月十七日訊問筆錄）。又證人即當時擔任籌備處人事管理員之戊○○亦明
    確證述：第七頁之資料，伊沒有看過，第八頁之資料，伊曾在一份告訴人甲○○
    聲請因公涉訟而請求法律協助公文的附件中看過，（偵查卷第四十八頁）這份資
    料是秘書室的同事拿給伊的，因為傳真機是放在秘書室裡面，伊看到這份資料後
    都沒有處理，認為應該是由政風單位處理，但機關裡當時沒有政風單位，伊不知
    道這份資料有無在機關中廣為流傳等語屬實（見九十二年三月五日訊問筆錄）。
    從而證人丙○○、丁○○及戊○○看過之傳真資料，係附於偵查卷第四十八頁之
    陳情函（與告訴人所指第七頁之陳情函雖有相同內容，然第七頁陳情函之下方並
    無收文者之記載，二者仍非相同），三人均一致未曾見聞告訴人所指訴第七頁之
    陳情函，至於第八頁之傳真資料，亦僅證人戊○○在告訴人所提出因公涉訟而聲
    請法律協助公文之附件中看過，證人丙○○與丁○○則未曾見聞過，該第八頁傳
    真資料之時間與被告在上址超商之時間不符，已如前述，尚難逕認係由被告用以
    誹謗之傳真資料。且告訴人於本院調查時復明確陳述：第八頁之資料高小姐沒有
    說其他同仁有看到，是伊自己依據傳真機的位置及傳真時間，認為其他同仁應該
    都有看到，伊沒有證據認為被告有傳到其他單位去，第七頁之資料是中午過後快
    一點時，伊回到辦公室在桌上看到的，迄今還不知道是何人自何處拿給伊的等語
    （見九十一年十二月二十日訊問筆錄），是以告訴人既無被告傳真至其他單位之
    確實證據，亦不知何人自何處轉交第七頁之陳情函，實難謂被告乙○○確有將足
    以毀損告訴人名譽之不實事項，故意傳真而散布於眾之行為，自無科以誹謗罪責
    之餘地。
  (四)綜之，告訴人固提出附於偵查卷第七頁、第八頁之二紙資料，資為被告傳真用以
    誹謗其名譽之證據，復依被告自承及檢察事務官勘驗筆錄、錄影帶之翻拍照片所
    示，堪認被告於勘驗筆錄上所載前揭時間內，確曾出現在該便利商店，且停留於
    傳真機之位置前無訛。然公訴人僅就第七頁之陳情函部分提起公訴，並未提及第
    八頁部分，又告訴人所陳述看見第七頁陳情函之時間，顯有如前所述與事實不符
    之瑕疵，且證人丙○○、丁○○二人均未見聞過該二紙傳真資料，另證人戊○○
    亦未看過第七頁之陳情函，則公訴意旨謂被告傳真至告訴人任職之籌備處乙節，
    自有未洽。另證人戊○○雖於告訴人所提出聲請之公文附件中，始看到第八頁之
    傳真資料，然其傳真時間與被告在上址超商之時間已有不符，尚難逕認係由被告
    傳真之誹謗資料，證人丁○○亦無法明確指證係被告撥打該通檢舉電話，故依全
    卷之證據資料，不足使本院得有被告意圖散布於眾之確信，則被告所為實與誹謗
    罪之構成要件有間，不能遽繩以刑責。此外，本院復查無其他足資證明被告有誹
    謗犯行之確切證據，被告堅詞否認犯行，其前揭辯詞核非屬飾卸刑責之詞，應堪
    予採信，揆諸前揭規定及判例之意旨，本案不能證明被告有被訴之妨害名譽犯行
    ，自應為無罪之諭知。
據上論斷，應依刑事訴訟法第三百零一條第一項前段，判決如主文。
本件經檢察官徐明駒到庭執行職務
中      華      民      國      九十二      年      四    月    十一    日
                                臺灣板橋地方法院刑事第三庭
                                      法  官    陳志揚
右正本證明與原本無異。
如不服本判決，應於判決送達後十日內向本院提出上訴狀 (應附繕本) ，上訴於
臺灣高等法院。
                                      書記官    陳慶樹
中      華      民      國      九十二      年     四     月   二十五   日


司法院資訊處製作；財團法人民間司法改革基金會備份。
